【裁判字號】    95,破抗,10
【裁判日期】    950831
【裁判案由】    宣告破產
【裁判全文】
臺灣高等法院臺南分院民事裁定  95年度破抗字第10號
    抗  告  人  甲○○
上列抗告人因聲請宣告破產事件，對於中華民國九十五年七月十
九日台灣嘉義地方法院裁定（九十五年度破字第四號）提起抗告
，本院裁定如下：
    主    文
抗告駁回。
抗告程序費用由抗告人負擔。
    理    由
一、本件抗告意旨略以：伊原本還有工作可勉持生計，有餘裕時
    尚可一點點清償卡債，惟因發卡公司多次打電話到公司向伊
    催討積欠之卡債，致伊遭公司停職，現則僅憑打零工過活，
    伊積欠之卡債已無能負荷等語。
二、按破產，對債務人不能清償債務者宣告之，破產法第五十七
    條固定有明文，惟依破產法第八十二條規定，由破產人於破
    產宣告時或宣告後，現有之一切財產，及將來行使之財產請
    求權，或取得之財產而組成之破產財團，對於財團費用（
    因破產財團之管理變價及分配所生之費用、因破產債權人
    共同利益所需審判上之費用、破產管理人之報酬、破產
    人及其家屬之必要生活費及喪葬費），及財團債務（破產
    管理人關於破產財團所為行為而生之債務、破產管理人為
    破產財團請求履行雙務契約所生之債務，或因破產宣告後應
    履行雙務契約而生之債務、為破產財團無因管理所生之債
    務、因破產財團不當得利所生之債務）應先於破產債權，
    隨時清償之，此觀諸破產法第九十七條規定亦明；是以債務
    人確係毫無財產可構成破產財團，或債務人之財產不敷清償
    破產財團之費用及財團之債務，無從依破產程序清理其債務
    時，法院得以無宣告破產之實益，裁定駁回其聲請（司法院
    二十五年院字第一五○五號解釋、最高法院八十六年度台抗
    字第四七九號裁定意旨參照）。
三、查：
（一）本件抗告人於原法院之聲請意旨略以：伊前曾開設佛像雕
      刻店，因經營不善而以房地不動產向嘉義市第一信用合作
      社貸款新台幣（下同）一百五十萬元；其後因工作無著，
      為照顧就學之兒女，乃以辦卡養卡方式支付上開貸款，合
      計共積欠之卡債如下：(1)台新銀行三十萬元、(2)華南銀行
      十七萬元、(3)臺北富邦銀行七萬元、(4)中國信託銀行一萬
      元、(5)聯邦銀行二十萬元、(6)誠泰銀行六萬元、(7)玉山銀
      行十萬元、(8)荷蘭銀行十萬元、(9)慶豐銀行三萬元、(10)英
      商渣打銀行十八萬元；此外伊另以同一房地辦理第二順位
      抵押借款四十萬元，復需繳納汽車分期款共四十八期、每
      期六千六百十七元。總計伊每月需繳付之利息計近十萬元
      ，顯非伊月入二萬餘元所能支應，為此，聲請准予宣告破
      產等語。
（二）惟抗告人現有積極財產包括：坐落嘉義縣東石鄉○○段
      湖底小段一一五地號，面積一七二平方公尺土地，及其上
      建號四一號，即門牌號碼嘉義縣東石鄉下蔦松村一七之一
      號建物；其中土地部分於九十五年度之公告現值為每平方
      公尺一千八百元，合計土地現值為三十萬九千六百元。又
      上開房地現設定第一順位最高限額一百八十萬元抵押權予
      保證責任嘉義市第三信用合作社，及第二順位普通抵押權
      四十八萬元予黃玉嬌。二００五年份及一九九０年份之
      汽車各一部。合計上開土地及二部汽車之財產總額為三十
      萬九千六百元。抗告人於九十三年之薪資所得及獎金所
      得合計共三十四萬八千六百十五元；九十四年之薪資所得
      為三十四萬五千六百元等情，有原法院依職權調閱之「稅
      務電子財產所得調件明細表」，及抗告人提出之建物及土
      地謄本在卷（原法院卷八頁至十一頁、十六頁至十九頁）
      可稽。
（三）綜合上情，抗告人雖有坐落嘉義縣東石鄉○○段之房地不
      動產，惟其土地之公告現值僅為三十萬餘元，其上建物之
      價值相對亦不高，參以上開房地坐落於嘉義縣東石鄉，並
      非大都會地區，換價變現不易，苟進行破產程序，對於破
      產財團之管理變價及分配所生之費用亦相對較高；且縱得
      順利變價，仍須先行扣除上開具有別除權之抵押權人之優
      先債權，則上開房地變價清償後是否仍有剩餘，已非無疑
      。至於抗告人雖有汽車二輛，其中一輛汽車且為二００五
      年份，然抗告人於原法院自陳：上開汽車尚有四十八期，
      每期六千六百十七元之分期款尚待繳納等語，按諸汽車經
      銷商同意客戶分期繳付車款，例皆設定動產抵押權或辦理
      附條件買賣契約方式之一般常情，則上開車輛縱經換價變
      現，經扣除具有別除權之動產抵押權人之優先債權後，亦
      難認有何剩餘價值；至另一輛汽車為一九九０年份，已逾
      汽車五年之折舊年限，其殘值至多為原來車價之十分之一
      ，堪信亦無予以管理後變價之剩餘價值至明。
四、綜上所述，抗告人現有之積極財產，若予變價後，經清償具
    有別除權人之優先債權後，所得財產淨值甚低，難認足以支
    付破產程序所需之費用，參以抗告人提起抗告時，並自陳：
    因發卡公司打電話至其工作場所催討債款，已遭公司停職，
    目前僅靠打零工勉持生計等語，益見抗告人既無營收或其他
    淨值之積極財產，對於因破產財團之管理變價所需支應之上
    揭財團費用及財團債務，顯不足以支付，堪認本件宣告破產
    並無實益，揆諸上開說明，抗告人提起本件破產聲請即屬不
    應准許。原法院據此裁定駁回其聲請，並無違誤；抗告意旨
    指摘原裁定不當，求為廢棄改判，准予宣告破產，為無理由
    ，應予駁回。
五、據上論結，本件抗告為無理由，依破產法第五條、民事訴訟
    法第四百九十五條之一第一項、第四百四十九條第一項、第
    九十五條、第七十八條，裁定如主文。
中    華    民    國    95    年    8    月    31     日
                    民事第三庭
                                審判長法  官  陳  光  秀
                                      法  官  曾  平  杉
                                      法  官  李  文  賢
上為正本係照原本作成。
如不服本裁定，僅得於收受本裁定正本送達後10日內以適用法規
顯有錯誤為理由，向本院提出抗告狀（須附繕本），依法應繳納
抗告費新台幣1千元，並委任律師為訴訟代理人，經本院許可後
始可再抗告於最高法院。
中    華    民    國    95    年    9     月    1     日
                                      書記官  劉  清  洪
【附記】
民事訴訟法第495條之1第2項準用同法第466條之1第1、2項規定
：
(1)對於第二審判決上訴，上訴人應委任律師為訴訟代理人。但上
  訴人或其法定代理人具有律師資格者，不在此限。
(2)上訴人之配偶、三親等內之血親、二親等內之姻親，或上訴人
  為法人、中央或地方機關時，其所屬專任人員具有律師資格並
  經法院認為適當者，亦得為第三審訴訟代理人。        J


司法院資訊處製作；財團法人民間司法改革基金會備份。
